最高法院刑事判決　　　　　　　　　 111年度台上字第1939號
上　訴　人　余如梅
 
 
上列上訴人因加重詐欺案件，不服臺灣高等法院中華民國110年
12月14日第二審判決（110年度上訴字第2933號，起訴案號：臺
灣新北地方檢察署109年度偵字第29669、37069號），提起上訴
，本院判決如下：
    主  文
上訴駁回。
    理  由
一、按刑事訴訟法第377 條規定，上訴於第三審法院，非以判決
    違背法令為理由，不得為之。是提起第三審上訴，應以原判
    決違背法令為理由，係屬法定要件。如果上訴理由書狀並未
    依據卷內訴訟資料，具體指摘原判決不適用何種法則或如何
    適用不當，或所指摘原判決違法情事，顯與法律規定得為第
    三審上訴理由之違法情形，不相適合時，均應認其上訴為違
    背法律上之程式，予以駁回。
二、本件上訴人余如梅上訴意旨略以：
(一)其雖有與「周侑德」、「陳富德」以LINE訊息及通話聯繫，
    但僅與溫邦廷1 人實際碰面，並無法排除「周侑德」、「陳
    富德」均為溫邦廷所分飾，溫邦廷所為與「周侑德」、「陳
    富德」共同詐欺取財之陳述，係屬共犯之自白，原判決僅憑
    溫邦廷之自白，而無其他補強證據，即認其本件所犯構成三
    人以上共同詐欺，判決自有違法。
(二)其雖另涉詐騙被害人王妤妃、林品樺，經原審退併辦，且因
    涉犯詐欺取財、洗錢等罪，已另案被起訴，但所涉之犯罪與
    本件實際上係同一詐欺集團所為，並非其於本案外與他詐騙
    集團更行涉犯詐欺。原判決認其有多次加重詐欺犯行，推論
    其法治觀念薄弱，而其尚未完全履行和解條件係獲告訴人同
    意分期付款，原判決未予其緩刑宣告，認事用法顯有違誤。
三、惟查：原判決撤銷第一審之不當科刑判決，改判依想像競合
    犯規定，從一重論處上訴人犯三人以上共同詐欺取財2 罪刑
    及為相關沒收之宣告，已詳敘認定犯罪事實所憑證據及認定
    之理由。並對如何認定：上訴人與「周侑德」、「陳富德」
    、溫邦廷及其等所屬詐欺集團成員間，有犯意聯絡及行為分
    擔，應論以共同正犯；其有三人以上共同詐欺取財之犯意與
    犯行；其否認參與犯罪組織及本件可能是溫邦廷分飾「周侑
    德」、「陳富德」，不該當三人以上共同詐欺之辯解，不可
    採；皆依卷內資料予以指駁及說明。原判決尚非僅憑共犯溫
    邦廷之自白，即行論罪，無上訴意旨所指欠缺補強證據之情
    形。
四、緩刑之宣告，除應具備刑法第74條所定條件外，並須有可認
    為以暫不執行刑罰為適當之情形，始得為之。是否宣告緩刑
    ，係屬法院得依職權裁量之事項。原判決已敘明如何考量上
    訴人於本案外尚涉有多次加重詐欺取財罪嫌，法治觀念薄弱
    ，尚未完全履行和解條件，難認有悛悔實據，之前因另案而
    對詐欺集團利用他人金融帳戶作為詐騙工具，並進行洗錢之
    行為模式，已知之甚詳，僅因經濟受迫，心存僥倖，而再為
    本案犯行等情狀，認不宜為緩刑之宣告，尚難指為違法。
五、原判決從形式上觀察，並無違背法令之處。上訴意旨置原判
    決之論敘於不顧，對原審採證認事、緩刑裁量之職權行使，
    及原判決已說明之事項，徒以自己之說詞，任意指摘，難謂
    已符合首揭法定上訴要件，應認其上訴為不合法律上之程式
    ，予以駁回。
據上論結，應依刑事訴訟法第395條前段，判決如主文。
中    華    民    國   111    年    4     月    27    日
                  刑事第七庭審判長法  官  李  英  勇  
                                  法  官  楊  智  勝  
                                  法  官  吳  冠  霆  
                                  法  官  邱  忠  義  
                                  法  官  洪  兆  隆  
本件正本證明與原本無異
                                  書記官
中    華    民    國   111    年    4     月    29    日